【裁判字號】    98,交聲更,123
【裁判日期】    981030
【裁判案由】    違反道路交通管理處罰條例聲明異議
【裁判全文】
臺灣臺北地方法院交通事件裁定      98年度交聲更字第123號
移送機關即
原處分機關  臺北市交通事件裁決所
異  議  人
即受處分人  甲○○
上列異議人即受處分人因違反道路交通管理處罰條例事件，對於
臺北市交通事件裁決所民國98年3 月31日所為之北市裁罰字第裁
22-Z00000000號處分（原舉發違反道路交通管理事件通知單：內
政部警政署國道公路警察局98年1 月21日公警局交字第裁Z00000
000 號），聲明異議，經本院於98年4 月29日以98年度交聲字第
1609號裁定駁回異議後，異議人不服提起抗告，經臺灣高等法院
於98年8 月10日以98年度交抗字第1329號裁定發回本院，本院裁
定如下：
    主  文
異議駁回。
    理  由
一、原處分意旨略以：異議人即受處分人甲○○所有之車牌號碼
    3A-5298 號一般自用小客車（下稱本案小客車），於民國98
    年1 月21日下午5 時5 分許，由莊璟駕駛，行經國道3 號
    北上155.7 公里處時，因有「限速110 公里、經測速177 公
    里，超過規定最高時速67公里」之違規行為，經內政部警政
    署國道公路警察局第七警察隊（下稱原舉發機關）大甲分隊
    員警逕行製單舉發，嗣經原處分機關認本案小客車上開超速
    違規事實明確，依道路交通管理處罰條例第43條第4 項規定
    ，裁處吊扣異議人所有之本案小客車汽車牌照3 個月。
二、聲明異議意旨略以：異議人不在場，不是駕駛人，駕駛人是
    莊璟，因為車主根本不是駕駛人，完全與車子的違規行為
    無關；道路交通管理處罰條例第43條第4 項原文並無「處車
    主」3 字，其主要精神是處罰汽車駕駛人，因車主若不在車
    上就沒有發生違規的原因和事實，自然不需受處罰和該項的
    規範，且莊璟違規已接受罰鍰，不宜再一犯多罰。再者，
    該條是以汽車駕駛人為要件，市民當時並不在場，也不是駕
    駛人，足以證明與該違規事實全然無關。依同條例第85條第
    2 項之規定則其責任僅能歸責於莊璟，莊璟已是成年且
    合法的駕駛人多年，市民已查證其駕駛執照是沒有問題的，
    ，汽車所有人如已善盡查證駕駛人駕駛執照資格之注意，或
    縱加以相當之注意而仍不免發生違規者，汽車所有人不受本
    條例之處罰，市民於事發時完全不知汽車駕駛人有違過之情
    形，如果知道自然會加以禁止，依此處罰市民並予吊扣車牌
    3 個月是沒有理由的。另同條例第43條第1 項第2 項及第4
    項之規定顯然違背憲法第15條，認原裁決違反法律精神，為
    此聲明異議，請求撤銷原處分。
三、按汽車駕駛人，駕駛汽車之行車速度，超過規定之最高時速
    60公里以上者，處新臺幣6,000 元以上24,000元以下罰鍰，
    並當場禁止其駕駛；汽車駕駛人有該款行為者，並吊扣該汽
    車牌照3 個月。道路交通管理處罰條例第43條第1 項第2 款
    、第4 項定有明文。
四、本院之判斷：
    異議人固坦認於上開時地，莊璟有駕駛本案自用小客車行
    經國道三號北上155.7公里處之事實，惟辯稱其非駕駛人，
    而辯以前詞云云。經查：
(一)、莊璟於上開時、地駕駛本案自用小客車，為原舉發機關逕
    認有「限速110 公里、經測速177 公里，超過規定最高時速
    67公里」之違規行為，逕行製單舉發乙節，有內政部警政署
    國道公路警察局98年1 月21日公警局交字第Z00000000 號、
    第Z00000000 號舉發違反道路交通管理事件通知單、內政部
    警政署國道公路警察局第七警察隊98年2 月10日公警七交字
    第0980770335號函及臺北市交通事件裁決所98年3 月31日北
    市裁罰字第裁22-Z00000000號裁決書各1 份在卷可憑（參本
    院98年度交聲字1069號卷第14頁、第15頁、第16頁及第18頁
    ），並為異議人所不爭執，是本件違規事實堪以認定，合先
    敘明。
(二)、異議人雖辯以前詞，惟：
１、按「汽車駕駛人，駕駛汽車有下列情形之一者，處新臺幣6,
    000 元以上24,000元以下罰鍰，並當場禁止其駕駛：二、行
    車速度，超過規定之最高時速60公里以上。」「汽車駕駛人
    有第1 項第1 款、第2 款或前項行為者，並吊扣該汽車牌照
    3 個月」道路交通管理處罰條例第43條第1 項第2 款、第4
    項前段分別定有明文。復依違反道路交通管理處罰條例第43
    條第4 項：汽車所有人提供汽車駕駛人有第43條第1 項第1
    款、第2 款、第3 款行為之汽車，吊扣該汽車牌照3 個月。
    依該條項文義以觀，其吊扣汽車牌照之對象係「違規之汽車
    牌照」，並無違規汽車駕駛人應與汽車所有人為同一人始能
    吊扣汽車牌照之限制。考其立法目的係慮及汽車所有人擁有
    支配管領汽車之權限，對於汽車之使用方式、用途、供何人
    使用等，得加以篩選控制，非無擔保其汽車之使用者具備法
    定資格及駕駛行為合於交通管理規範之義務，否則無異縱容
    汽車所有人放任其所有之汽車供人恣意使用，徒增道路交通
    之風險，殊非事理之平。是以道路交通管理處罰條例第43第
    1 項第2 款、第4 項關於吊扣汽車牌照之處分，應係針對汽
    車所有人所設之特別規定，自不得僅以汽車所有人已依道路
    交通管理處罰條例第85條第1 項規定指出汽車之實際使用人
    即遽認無道路交通管理處罰條例第43第1 項第2 款、第4 項
    規定適用之餘地。異議人辯稱其非違規當時之駕駛，不得加
    以裁罰云云，顯無可採之處。
２、又上開吊扣汽車牌照之特別規定，究屬行政義務違反之處罰
    ，未排除行政罰法第7 條第1 項「違反行政法上義務之行為
    非出於故意或過失者，不予處罰。」及道路交通管理處罰條
    例第85條第4 項推定過失等規定之適用。又「人民違反法律
    上之義務而應受行政罰之行為，法律無特別規定時，雖不以
    出於故意為必要，仍須以過失為其責任條件。但應受行政罰
    之行為，僅須違反禁止規定或作為義務，而不以發生損害或
    危險為其要件者，推定為有過失，於行為人不能舉證證明自
    己無過失時，即應受處罰。」司法院大法官會議釋字第27 5
    號解釋意旨足供本案用事認法之基石。是汽車所有人於其所
    有之汽車有該條所列之各項違規事由時，即受推定過失，必
    須藉由舉證證明其無故意及過失，始得免罰。經查：證人莊
    璟於本院調查時具結證稱：我是異議人的兒子，本案自小
    客車平常我父母沒有在用時，我會借來用，98年1 月21日下
    午5 時，我有駕駛本案自小客車行經國道3 號北上155.7 公
    里處，開車之前，我有問過異議人，我有1 臺車但是不適合
    開長途，所以我們交換車，我除了問異議人可否借車外，沒
    有說其他的話，異議人借車予我時也沒有說其他的話。」（
    見本院98年度交聲更字第123 號卷第15頁背面至第16頁背面
    ）異議人則於本院訊問時陳稱：乙○○使用車輛是我同意，
    我們共同使用本案小客車大概有1 年時間，我之前有告訴他
    要小心使用，就是不要開快車，不要當飛機開，要小心點，
    除此之外，我沒有叮嚀乙○○什麼事，也沒有證據請求調查
    （參本院98年度交聲更字第123 號卷第15頁反面、第16頁反
    面）。勾稽以上，果若異議人所言屬實，異議人僅係口頭囑
    咐汽車駕駛人而已，或如莊璟所言，於借用本案自小客車
    之時，異議人也沒有說什麼話，或有任何積極之作為，防止
    本案違規事由之發生，是異議人對於所有車輛之使用人未盡
    篩選控制之責，異議人也未進一步舉證其監督並未疏懈，或
    縱加相當之監督而仍不免發生違規者，僅空言有叮嚀莊璟
    、莊璟有駕駛執照云云，揆諸前開說明，異議人既經推定
    過失，也未舉證證明自己無過失，原處分機關依上揭規定所
    為裁處即無違誤可言，異議人以前詞置辯，並不足採。至於
    異議人另稱本案已裁罰乙○○，不應二罰云云，然本案之裁
    罰對象、裁罰之理由，均於乙○○之超速違規案件不同，自
    難謂為一事兩罰，異議人所執之詞，亦無可採。
(三)、綜上所述，異議人所有之本案自小客車於上開時、地因有「
    限速110 公里、經測速177 公里，超過規定最高時速67公里
    」之違規行為，原處分機關引用上開規定，吊扣本案自小客
    車之牌照，並無不當或違誤之處，異議人為此聲明異議，為
    無理由，應予駁回。
五、應依道路交通案件處理辦法第19條，裁定如主文。
中    華    民    國    98    年    10    月    30    日
                    交通法庭  法  官  藍家偉
以上正本證明與原本無異。
如不服本裁定，應於裁定送達後5 日內向本院提出抗告狀（須附
繕本）。
                              書記官  呂慧娟
中    華    民    國    98    年    11    月    1     日


司法院資訊處製作；財團法人民間司法改革基金會備份。
